【裁判字號】    96,易,5489
【裁判日期】    970229
【裁判案由】    詐欺
【裁判全文】
臺灣臺中地方法院刑事判決              96年度易字第5489號
公  訴  人  臺灣臺中地方法院檢察署檢察官
被      告  甲○○
選任辯護人  朱逸群 律師
上列被告因詐欺案件，經檢察官提起公訴（96年度偵字第17892
號）後，聲請改依協商程序而為判決，本院判決如下：
    主    文
甲○○幫助意圖為自己不法之所有，累犯，以詐術使人將本人之
物交付，處有期徒刑參月，如易科罰金，以新臺幣壹仟元折算壹
日。
    犯罪事實及理由
一、本件犯罪事實及證據，除起訴書犯罪事實欄一第一行「甲○○」補充更正為「甲○○前於民國93年間因毒品危害防制條
    例案件，經臺灣臺北地方法院判處有期徒刑5月確定，甫於
    94年4月21日易科罰金執行完畢，詎猶不知警惕，復」；起
    訴書犯罪事實欄一倒數第五行至倒數第三行「並持金融卡操
    作提款機以示證明職業代碼，致自己銀行帳戶內之存款1萬
    2140元匯入甲○○之上開帳戶。」補充更正為「並於96年4
    月25日在臺中市持金融卡操作提款機以示證明職業代碼，致
    自己銀行帳戶內之存款1萬2141元匯入甲○○之上開帳戶。
    」；證據部分補充「被告甲○○診斷證明書、威寶電信股份
    有限公司行動電話服務申請書、精彩專案同意書各1份」外
    ，餘均引用檢察官起訴書之記載（如附件）。
二、本件經檢察官與被告於審判外達成協商之合意且被告已認罪
    ，其合意內容為：被告願受有期徒刑三月，如易科罰金，以
    新臺幣一千元折算一日之宣告。經查，上開協商合意並無刑
    事訴訟法第四百五十五條之四第一項所列情形之一，檢察官
    聲請改依協商程序而為判決，本院爰不經言詞辯論，於協商
    合意範圍內為協商判決，合予敘明。
三、按幫助犯係從屬於正犯而成立，以正犯已經犯罪為要件，故
    幫助犯並非其幫助行為一經完成即成立犯罪，必其幫助行為
    或其影響力持續至正犯實施犯罪時始行成立。故就幫助犯而
    言，不僅其追訴權時效、告訴期間均應自正犯完成犯罪時始
    開始進行，即其犯罪究係在舊法或新法施行期間，應否為新
    舊法變更之比較適用？暨其犯罪是否在減刑基準日之前，有
    無相關減刑條例規定之適用等，亦應以正犯犯罪行為完成之
    時點為準據 (最高法院九十六年度臺非字第二五三號判決意
    旨參照)。查本件被害人丙○○遭正犯詐騙而匯款至被告帳
    戶之時間為九十六年四月二十五日，依照上開說明，即不得
    依中華民國九十六年罪犯減刑條例規定減刑，附此敘明。
四、應適用之法條：刑事訴訟法第四百五十五條之四第二項、第
    四百五十五條之八、第四百五十四條第二項，刑法第三百三
    十九條第一項、第三十條第一項、第二項、第四十一條第一
    項前段、第四十七條第一項，刑法施行法第一條之一。
五、本判決除有刑事訴訟法第四百五十五條之四第一項第一款、
    第二款、第四款、第六款、第七款所定情形之一，或違反同
    條第二項規定者外，不得上訴。
六、如不服本判決，應於收受送達後十日內向本院提出上訴書狀
    （應敘述具體理由並附繕本），上訴於第二審法院。上訴書
    狀如未敘述理由，應於上訴期間屆滿後二十日內補提理由書
    於本院。
中    華    民    國    97    年    2     月    29    日
                     臺灣臺中地方法院刑事第十庭
                         審判長法  官  賴  妙  雲
                               法  官  黃  炫  中
                               法  官  江  奇  峰
上正本證明與原本無異。
                               書記官  江  慧  貞
中    華    民    國    97    年    2     月    29    日
附錄本案論罪科刑法條全文：
刑法第三百三十九條第一項
意圖為自己或第三人不法之所有，以詐術使人將本人或第三人之
物交付者，處五年以下有期徒刑、拘役或科或併科一千元以下罰
金。
附件
臺灣臺中地方法院檢察署檢察官起訴書
                                     96年度偵字第17892號
    被      告  甲○○  男  35歲（民國○○年○月○日生）
                        住臺北縣三重市○○里○○街104號4
                        樓
                        國民身分證統一編號：Ｚ000000000號
                乙○○  男  34歲（民國○○年○月○○日生）
                        住高雄縣鳳山市○○里○○路558號
                        14樓
                        國民身分證統一編號：Ｚ000000000號
上列被告等因詐欺案件，業經偵查終結，認應該提起公訴，茲將
犯罪事實及證據並所犯法條分敘如下：
            犯罪事實
一、甲○○能預見提供自己金融帳戶予他人使用，足供幫助他人
    從事詐欺不法之犯行，竟不違背其本意，仍基於幫助詐欺之
    犯意，於不詳時間，將其前於臺灣中小企業銀行北三重分行
    （下稱臺灣中小企銀）開立之帳號00000000000金融帳戶之
    存摺及提款卡，交付予不詳姓名年籍之人並告知提款密碼。
    乙○○能預見提供自己申辦之電話SIM卡予他人使用，足供
    幫助他人從事詐欺不法之犯行，竟不違背其本意，仍基於幫
    助詐欺之犯意，於民國96年農曆年間，將其前申辦之手機號
    碼0000000000號電話之SIM卡，以新台幣（下同）1,500元之
    代價，出賣予不詳姓名年籍之人。嗣與上開不詳姓名年籍之
    人具有犯意聯絡之集團成員，打電話予丙○○佯稱：「你邀
    約了我們的阿妹唱歌，需給車馬費」云云，並提供帳戶供丙○○轉帳及電話0000000000號碼供聯絡之用，嗣因丙○○轉
    帳失敗，對方即打電話予丙○○再次誆稱：因為其有提領現
    金的動作，致電腦查詢職業系統當機，要求丙○○將現金存
    回帳戶配合維修，若不配合，就要到丙○○家中要求賠償等
    語，使丙○○陷於錯誤，先將現金存入自己之銀行帳戶，並
    持金融卡操作提款機以示證明職業代碼，致自己銀行帳戶內
    之存款1萬2140元匯入甲○○之上開帳戶。待丙○○操作提
    款機後，詐騙集團又要求丙○○存入現金以供洗錢，丙○○
    察覺有異，始報警循線查知上情。
二、案經臺中縣警察局霧峰分局報告偵辦。
            證據並所犯法條
一、訊據被告甲○○矢口否認有何犯行，辯稱：並不記得有辦理
    臺灣中小企銀的帳戶云云。訊據被告乙○○固不否認有號碼
    0000000000號電話之SIM卡出賣予他人之事實，惟矢口否認
    有何幫助詐欺之犯行，辯稱：並不知道對方會拿去犯罪云云
    。然查：
(一)上揭事實，業據告訴人丙○○於警詢中指訴綦詳，復有匯款
    單，威寶電信股份有限公司通聯調閱查詢單，臺灣中小企銀
    96年5月16日九六北三重密字第90083號函及函附之開戶基本
    資料及歷史交易明細影本在卷。
(二)被告甲○○辯稱：「不記得在中小企銀開戶」云云。然依上
    開臺灣中小企銀函文檢附之開戶基本資料顯示，被告甲○○
    申辦帳號00000000000號帳戶時，曾檢附身份證及健保卡兩
    種證件，且開戶申請書上之字跡，以肉眼觀之，與其當庭所
    書寫之「甲○○」字跡相似，是以臺灣中小企銀應係被告甲○○開戶無誤。況一般人於銀行開戶時，必須與行員交談，
    使銀行行員得以知悉其開戶之意，若非被告甲○○曾向臺灣
    中小企銀行員表達開戶的意思，絕無可能在該行成功開戶。
(三)按刑法上之故意，分為直接故意（確定故意）與間接故意（
    不確定故意），「行為人對於構成犯罪之事實，明知並有意
    使其發生者」為直接故意。「行為人對於構成犯罪之事實，
    預見其發生而其發生並不違背其本意者」為間接故意；而間
    接故意與有認識的過失之區別，在於二者對構成犯罪之事實
    雖均預見其能發生，但前者對其發生並不違背其本意，後者
    則確信其不發生；且依今日一般人通常之知識、經驗，均應
    知任意提供自己電話SIM卡予無信賴關係之他人使用，易致
    他人藉該電話SIM卡作為不法犯罪之用，本件被告係成年人
    且曾受國民基礎教育，對此應有概括之認識，且可預見其發
    生，竟仍出賣並交付之，顯對電話SIM卡供他人作為犯罪工
    具，亦不違背其本意，足認被告基於幫助犯罪之不確定故意
    。次按行為人主觀上認識被幫助者正欲從事犯罪或係正在從
    事犯罪，且該犯罪有既遂之可能，而其行為足以幫助他人實
    現構成要件者，即具有幫助故意，並不以行為人確知被幫助
    者係犯何罪名為必要。本件被告對於其交付上開電話SIM卡
    將幫助犯罪既有所預見，縱被告不知幫助者係犯何罪名，依
    上開說明，被告仍具幫助故意。
(四)此外，復查無其他積極證據證明被告2人乃著手詐騙被害人
    之人，是尚難遽認其等為本件犯行之正犯，但此仍無解於被
    告甲○○提供人頭帳戶及被告乙○○提供電話SIM卡，幫助
    詐欺之犯行。
(五)綜上，被告2人所辯，均屬臨訟卸責之詞，殊無足採，其等
    犯行應堪認定。
二、被告甲○○提供其開立之臺灣中小企銀帳戶存摺、提款卡及
    被告乙○○提供電話SIM卡予他人使用，核其等所為，均係
    幫助犯刑法第339條第1項之詐欺取財罪嫌，被告2人基於幫
    助之犯意而從事構成要件以外之行為，為幫助犯，請依刑法
    第30條第2項之規定，依正犯之刑減輕之。
三、依刑事訴訟法第251條第1項提起公訴。
  此  致
臺灣臺中地方法院
中    華    民    國    96    年    10    月    19    日
                      檢  察  官  丁 ○ ○
本件正本證明與原本無異
中    華    民    國    96    年    10    月    26    日
                      書  記  官  黃 仲 允
所犯法條
刑法第339條
意圖為自己或第三人不法之所有，以詐術使人將本人或第三人之
物交付者，處5年以下有期徒刑、拘役或科或併科1千元以下罰金
。
以前項方法得財產上不法之利益或使第三人得之者，亦同。
前二項之未遂犯罰之。


司法院資訊處製作；財團法人民間司法改革基金會備份。
